臺灣新竹地方法院刑事判決　　　　　　　　　　　　　　九十一年度易字第三八號
　　公　訴　人　臺灣新竹地方法院檢察署檢察官
　　被　　　告　乙○
　　　　　　　　戊○○○
右列被告等因傷害案件，經檢察官提起公訴（九十年度偵字第八二四號），本院判決
如左︰
    主  文
乙○傷害人之身體，處罰金壹仟元，如易服勞役，以佰元折算壹日。
戊○○○傷害人之身體，處罰金壹仟貳佰元，如易服勞役，以佰元折算壹日。
    事  實
一、緣乙○位於新竹縣湖口鄉○○村○○鄰○○街九十八號住處旁有一空地，戊○○○則在該空地種植蔬菜，二人常因空地使用權以及是否傾倒垃圾、剩菜等環境衛
    生事項發生爭吵。民國八十九年十一月八日下午五時許，乙○認為戊○○○又在
    前述空地傾倒剩菜、果皮等垃圾，二人即於該空地發生口角，戊○○○竟基於傷
    害之故意，持澆菜所用之紅色塑膠水杓敲打乙○之臉部，乙○雖用手抵擋，但仍
    被打到臉部及右手掌，致兩側臉頰與右手掌均受到挫傷，乙○被打後不甘示弱，
    亦基於傷害之故意，徒手毆打戊○○○之臉部，致戊○○○臉部亦受有挫傷之傷
    害（起訴書誤載為乙○先以徒手毆打戊○○○，戊○○○則以水桶及水杓毆打乙○，致乙○受有兩側臉頰及右手掌挫傷，戊○○○則受有顏面挫傷、胸部挫傷及
    左膝挫傷之傷害）。
二、案經乙○、戊○○○訴由新竹縣警察局竹北分局報請臺灣新竹地方法院檢察署檢
    察官偵查起訴。
    理  由
一、訊之被告乙○、戊○○○對於右揭事實有關傷害對方之部分均矢口否認，對於己
    遭傷害部分則堅稱確有其事，被告乙○辯稱：當時伊只有用手把被告戊○○○撥
    開而已；被告戊○○○則指訴：當天下午五時許，其在前述空地種菜，被告乙○
    先是無聲無息地走近，隨即將其放置青菜、水桶之手推車推倒，並用拳頭毆打其
    臉部，一拳打到左眼角，另一拳打到右嘴角，之後又將其推倒在水溝邊，再用腳
    踩、踹其肚子，其只有拿水杓擋被告乙○云云。經查：
（一）告訴人之指訴係以使被告入罪為目的，尚不得以其指訴為被告犯罪之唯一證據
      ，仍必須調查其他證據證明告訴人之指訴與事實相符，始可採為證據，實務上
      已迭著有明例，首應敘明。
（二）關於右揭時地，被告乙○因認被告戊○○○傾倒剩菜、果皮等垃圾，二人在該
      空地發生口角，被告戊○○○持澆菜所用之紅色塑膠水杓敲打被告乙○之臉部
      ，被告乙○雖用手抵擋，但仍受到兩側臉頰挫傷、右手掌挫傷之傷害部分，除
      據被告即告訴人乙○指訴歷歷外，並經證人丙○○結證在卷（見九十年度偵字
      第八二四號卷第三四、三五頁，本院九十一年六月十四日訊問筆錄），復有天
      主教湖口仁慈醫院診斷證明書一紙在卷可佐。被告戊○○○雖質疑證人丙○○
      證詞之真實性，且被告乙○、戊○○○於距離事發最近時之警訊中亦均陳稱：
      當時沒有證人在場等語（見九十年度偵字第八二四號卷第四頁、第七頁），惟
      本院基於下列理由，認為證人丙○○於偵查及本院之證詞尚堪採信：
    (1)證人丙○○於偵查及在本院隔離訊問時之證詞均一致，於本院九十一年六月十
      四日隔離訊問時詳述其見聞之經過情形為：「那天八十九年十一月八日下午其
      我帶小孩去家樂福買東西回家，車停好我和孩子出來就看到他們二人在爭吵，
      被告乙○叫被告戊○○○不要把垃圾丟在那裡，被告戊○○○說我偏要，當時
      我從車上搬東西進房間二次，第二次搬東西時我看到被告戊○○○拿澆花的紅
      色塑膠水瓢敲被告乙○的臉有打到，被告乙○則將手舉起來把被告戊○○○拿
      水瓢的手揮開，被告戊○○○並沒有倒下去，站的好好的，我看到這樣不想惹
      事就趕快跑進屋裡，沒再跑出來，之後的事我就不曉得了。九十年三月被告乙○的太太突然失蹤了，我也幫他一起找他太太，剛好他收到地檢署的傳票，他
      被被告戊○○○告傷害，我自己主動跟被告乙○說那天情形不是這樣，我有看
      到發生的經過，我就把剛剛所說的事情跟被告乙○講一遍，被告乙○問我願不
      願意幫他作證，我說我願意，偵查庭訊問那天還是我帶被告乙○來的」（見本
      院該日訊問筆錄）。查證人丙○○住所位於新竹縣湖口鄉○○村○○街七七巷
      一號，業經本院查核其國民身分證無訛，其住處與被告乙○之新竹縣湖口鄉○○村○○街九十八號之住所，堪稱鄰近，其確有可能見聞被告乙○住處旁空地
      發生事件之經過情形。
    (2)被告乙○於本院隔離訊問時，就其配偶甲○○○死亡前之情形陳稱：「去年（
      即九十年）二月二十日晚上她（指甲○○○）吃完飯後去廟裡就沒有再回來，
      隔了十二天，在溪邊找到時已經死了」。查被告乙○之配偶甲○○○確於九十
      年三月四日死亡，有卷附戶役政連結作業系統資料一紙可稽。按九十年二月確
      實僅有二十八日，同年三月四日往前推算十二日，恰好為同年二月二十日，此
      與被告乙○所述其配偶甲○○○失蹤時間相符，況且生死乃人之大事，衡情被
      告乙○斷無憑空捏造其配偶死亡前曾經失蹤之情節，是被告乙○此部份所述，
      堪予採信。又被告乙○確於九十年二月七日接獲台灣新竹地方法院檢察署通知
      將在同年三月九日開庭之傳票，而證人丙○○於九十年三月九日偵查庭係自行
      到場，此亦有傳票送達證書、點名單存於九十年度偵字第八二四號卷第三十頁
      、第三二頁可查。綜上各情，並佐以我國國民常存有「多一事不如少一事」之
      心態，則證人丙○○所稱其不想惹事，但之後因被告乙○之配偶甲○○○於九
      十年三月間突然失蹤，其得悉被告乙○突遭家變之餘，還須因本案前往地檢署
      接受偵訊，進而主動告訴被告乙○其所見聞之事情經過，與常情堪稱相符，其
      所言則為可取。雖被告乙○供稱係案發後二、三天證人丙○○說有看到事發經
      過，此與證人丙○○所述案發後數月始說出上情，時間上有所差距，惟被告乙○係年逾古稀之人，對此記憶有所模糊乃事理之常，尚難執此否認證人丙○○
      證詞之可靠性。
    (3)另被告戊○○○自承其與被告乙○就前開空地之使用情形經常發生口角，八十
      九年十一月八日下午五時許其前往該空地種菜，紅色塑膠水杓乃其澆菜所用之
      物等語，此亦與證人丙○○所證其看到被告戊○○○使用之器具相符。綜合以
      觀，被告戊○○○所辯並未傷害被告乙○云云，尚屬卸責之詞。
    (4)至於被告乙○另指訴被告戊○○○同時亦持水桶傷害其身體一節，除其之指訴
      外，並無其他證據可資證明，尚不得遽信，附此敘明。
（三）有關被告乙○遭被告戊○○○持紅色塑膠水杓打傷後，不甘示弱，亦基於傷害
      之故意，徒手毆打戊○○○之臉部，致戊○○○臉部亦受有挫傷部分，雖為被
      告乙○所否認，惟被告乙○於警訊時業已坦承：「我當時勸告她不要在該地亂
      丟剩菜果皮垃圾等，她當時回答我這地不是你的，你管我作什麼，當時一陣口
      角後，她拿起澆水的塑膠杓子和水桶打我。當時我即徒手還手打到她的臉頰」
      （見九十年度偵字第八二四號卷第四頁），此與被告戊○○○於同日赴天主教
      湖口仁慈醫院急診就醫後，該院出具之診斷證明書上所載「臉部挫傷」相符，
      且被告戊○○○對此亦指訴歷歷，是此部份之事實亦堪採信。雖被告乙○事後
      改口其僅係把被告戊○○○撥開而已，惟查，被告乙○之警訊筆錄係八十九年
      十一月九日在新竹縣警察局竹北分局湖口分駐所製作，該日距離案發僅相差一
      日，衡情被告乙○對於事情經過之記憶最為深刻，自以當時所述為可取。又查
      ，證人丙○○雖未證稱見聞被告乙○徒手毆打被告戊○○○，但如前述，證人
      丙○○看到被告乙○遭被告戊○○○持紅色塑膠水杓毆打後，因不想惹事便趕
      跑入屋內，是以，其對之後被告乙○是否還手毆打被告戊○○○，自未見聞，
      尚不得憑此反證被告乙○未毆傷被告戊○○○。
（四）本案事證均已臻明確，被告二人右揭傷害犯行同堪認定，自均應依法予以論罪
      科刑。
二、核被告乙○、戊○○○所為，均係犯刑法第二百七十七條第一項之傷害罪。爰審
    酌被告乙○、戊○○○均無犯罪紀錄，本案乃因渠等二人因空地使用權以及是否
    傾倒垃圾、剩菜發生爭吵而起，被告戊○○○先行動手，實屬不該，惟被告乙○
    亦還手毆打，於法亦屬不當，渠等所受傷害之程度皆非重大，且均年逾古稀，年
    事已高，迄本件言詞辯論終結時猶未能彼此達成和解，反於歷次庭訊時爭執不已
    等一切情狀，分別量處如主文所示之刑，並均諭知易服勞役之折算標準。
三、雖被告戊○○○另指訴：當時乃被告乙○無聲無息地走近，將其放置青菜、水桶
    之手推車推倒，除用拳頭毆打外，又將其推倒在水溝邊，再用腳踩、踹其肚子，
    並就此部份情節邀同證人丁○○於偵查及本院作證說明。然查，證人丁○○雖證
    稱看到當天騎摩托車經過該空地，聽到被告戊○○○被人打的哇哇叫，其看到被
    告乙○正面打被告戊○○○的額頭之側邊，被告戊○○○被打後仰躺在地上，被
    告乙○秀還用腳踢戊○○○的肚子等情，惟被告乙○對此否認在卷，且被告戊○○○於警訊中亦供稱並無其他證人在場，而九十年三月九日證人丙○○於偵查庭
    出庭為有利於被告乙○之證詞後，證人丁○○始於九十年三月十六日自行至偵查
    庭參與庭訊，有點名單存於九十年度偵字第八二四號卷第三六頁可按，則證人丁○○是否臨訟而為，已有可疑。其次，被告戊○○○經本院隔離訊問時，就證人
    丁○○為何於偵查提中作證，供稱：「我被打第二天早上八、九點丁○○騎機車
    買東西從我家經過來問我前一日是誰被打，我說是我」，經本院詢以如何知道他
    叫丁○○，則供述：「被打第二天早上我就問他的名字和住址了」（見本院九十
    一年六月十四日訊問筆錄）；惟證人丁○○於本院隔離訊問時則稱：被告戊○○○被打後第二天，伊騎機車經過被告戊○○○住家前，看到被告戊○○○坐在屋
    前無精打采，伊停車問她昨日何人被打，被告戊○○○說是她本人，伊有告訴被
    告戊○○○伊看到她被打之情形，但是在二、三天以後，二人又在湖口農會碰面
    時才告訴她伊叫阿盆，被告戊○○○被打後十天，伊在湖口的老市場碰到被告戊○○○之夫羅榮枝，羅榮枝始向伊詢問名字與住址，羅榮枝詢問時被告戊○○○
    並不在場（見本院同日訊問筆錄）。衡諸二人所述，有關被告戊○○○究竟係於
    何時、何地、在何種情形下知悉證人丁○○之名字及住址，二人被告戊○○○與
    證人丁○○所述大相逕庭，且被告戊○○○是否經由其夫羅榮枝而得悉證人丁○○之名字與住址，實無誤認之理，是以，證人丁○○所證各情，尚不得遽信。又
    倘如被告戊○○○所稱其於被打第二天即八十九年十一月九日早上就已經知悉證
    人丁○○之名字與住址，而被告戊○○○係於八十九年十一月九日中午十二時五
    分許至新竹縣警察局湖口分駐所製作筆錄，何以不在警訊時陳稱有證人丁○○見
    聞事情經過？又九十年一月四日被告戊○○○復接受警員詢問，亦不見其供稱有
    證人丁○○可供傳喚作證。綜上，證人丁○○於偵查、本院訊問時所言，俱非可
    採；雖被告戊○○○所提之診斷證明書記載其另受有肩膀、左髖部、左手、右下
    肢、下背部挫傷等傷害，但除其本人之指訴外，復查無其他證據可資證明係被告
    乙○所為，揆之前開說明，尚不得認被告乙○有此揭犯行，併敘明之。
據上論斷，應依刑事訴訟法第第二百九十九條第一項前段，刑法第二百七十七條第一
項、第四十二條第二項，罰金罰鍰提高標準條例第一條前段、第二條，判決如主文。
本案經檢察官林佳穎到庭執行職務。
中      華      民      國    九十一    年      七      月     十九     日
                              臺灣新竹地方法院刑事第一庭
                                  法  官  李  珮  瑜
右正本證明與原本無異。
如不服本判決，應於判決送達後十日內向本院提出上訴狀( 應附繕本 )，上訴於臺灣
高等法院。
                                  書記官  龔  紀  亞
中      華      民      國    九十一    年      七      月     十九     日
附錄：
刑法第二百七十七條第一項：
傷害人之身體或健康者，處三年以下有期徒刑、拘役或一千元以下罰金。
